臺灣板橋地方法院刑事判決　　　　　　　 96年度易字第280號
公　訴　人　臺灣板橋地方法院檢察署檢察官
被　　　告　乙○○
上列被告因偽造文書案件，經檢察官提起公訴（95年度偵字第26
676 號），本院於準備程序進行中，被告就被訴之事實為有罪之
陳述，經告知被告簡式審判程序之旨，並聽取當事人之意見後，
裁定進行簡式審判程序，本院判決如下：
    主  文
乙○○共同連續明知為不實之事項，而使公務員登載於職務上所
掌之公文書，足以生損害於公眾，累犯，處有期徒刑柒月，減為
有期徒刑月又拾伍日，如易科罰金，以佰元折算壹日。
    事  實
一、乙○○前於民國83年間因違反麻醉藥品管理條例案件，經臺
    灣桃園地方法院於同年8 月26日以83年度少訴字第33號判處
    有期徒刑3 年，緩刑5 年，上開緩刑因故經撤銷，於90年7
    月26日因縮短刑期假釋，於91年11月10日因縮短刑期假釋期
    滿。其與泰國籍男子甲○○即PHUPHATNA SOMPHONG（業經本
    院判決確定）並無結婚之真意，惟甲○○欲以假結婚方式入
    境我國工作，乃以泰銖40萬元之代價，委託真實姓名、年籍
    不詳、綽號「阿猜」之泰國籍成年人為其仲介，甲○○、乙
    ○○暨其男友陳偉華（未經起訴）、「阿猜」等遂共同基於
    使我國公務員登載不實文書之概括犯意聯絡，於民國92年4
    月24日，由乙○○親赴泰國與甲○○虛偽在泰國辦理結婚登
    記，取得泰國結婚證書，復將上開結婚證書經我國駐泰國臺
    北經濟文化辦事處認證手續後，於同年5 月12日，由乙○○
    持上揭結婚證書、認證書，至桃園縣桃園市戶政事務所，填
    具「結婚登記申請書」申請辦理結婚登記，使不知情之承辦
    公務員將上述假結婚之不實事項，登載於該公務員職務上所
    掌管之戶籍登記簿、戶口名簿等公文書上，足以生損害於戶
    政機關對於戶籍及身分管理之正確性；其等承上開概括犯意
    ，於甲○○於93年6 月9 日以配偶來臺探親名義入境後，復
    由甲○○、乙○○至臺北縣政府警察局外事課申請辦理外僑
    居留證，填寫外國人居留停留案件申請表，使不知情之承辦
    公務員再將甲○○係乙○○配偶之不實事項，登載於渠職務
    上所掌管之外僑居留資料電腦系統，據以核發居留證號FC00
    000000號外僑居留證予甲○○，亦足生損害於警察機關核發
    外僑居留證及對於外國人在我國管制之正確性。嗣95年9 月
    1 日下午4 時許，在苗栗縣苗栗市信義60號，為警循線查獲
    。
二、案經內政部警政署移請臺灣板橋地方法院檢察署檢察官偵查
    起訴。
    理  由
一、按除被告所犯為死刑、無期徒刑、最輕本刑為三年以上有期
    徒刑之罪或高等法院管轄第一審案件者外，於第一次審判期
    日前之準備程序進行中，被告先就被訴事實為有罪之陳述時
    ，審判長得告知被告簡式審判程序之旨，並聽取當事人、代
    理人、辯護人及輔佐人之意見後，裁定進行簡式審判程序，
    刑事訴訟法第273 條之1 第1 項定有明文。經核，本件被告
    乙○○所犯係死刑、無期徒刑、最輕本刑為三年以上有期徒
    刑以外之罪，其於準備程序中就被訴事實為有罪之陳述，經
    法官告知簡式審判程序之旨，並聽取公訴人、被告之意見後
    ，本院爰依首揭規定，合議裁定由受命法官獨任進行簡式審
    判程序。
二、訊據被告坦承前揭事實不諱，復有被告個人戶政基本資料查
    詢結果、甲○○居留證、甲○○指認被告口口卡、外國人居
    留停留案件申請表、外僑居留資料查詢明細內容顯示畫面資
    料等在卷可稽，是足見被告之上開自白，應合於事實，洵堪
    採信。本件事證業臻明確，被告犯行堪為認定，應依法論科
    。
三、按刑法業於94年2 月2 日修正公布，並於95年7 月1 日施行
    ，其第2 條規定：「行為後法律有變更者，適用行為時之法
    律。但行為後之法律有利於行為人者，適用最有利於行為人
    之法律。」改採從舊從輕原則。準此，行為後法律有變更者
    ，應為「從舊從輕」之比較，針對刑法修正變更之部分，自
    應就有利或不利於被告之一切相關情狀，綜其全部罪刑之結
    果而為比較，以定其應適用之法律，且一經定其應適用之法
    律後，即須整體適用之，除法有明文外，不得任意割裂適用
    。茲就本件新舊法比較結果說明如下：
  (一)刑法分則編各罪所定罰金之貨幣單位原為銀元，依修正前刑
    法第33條第5 款規定，罰金刑為銀元1 元以上，而有關罰金
    與罰金倍數之調整及銀元與新臺幣之折算標準，另有罰金罰
    鍰提高標準條例、現行法規所定貨幣單位折算新臺幣條例規
    定之，除罰金以1 銀元折算3 元新臺幣外，並將72年6 月26
    日以前修正之刑法部分條文罰金數額提高為10倍，其後修正
    者則不再提高倍數，亦即刑法分則各罪罰金數額視上開情形
    分別提高為30倍或3 倍；就刑法第339 條第1 項規定而言，
    其罰金部分之法定刑度為「銀元一千元（即新臺幣三萬元）
    以下，銀元一元（即新臺幣三十元）以上」。而95年7 月1
    日起，新修正刑法第33條第5 款則將罰金刑提高為新臺幣1,
    000 元以上，並以百元計算之，且因同款所定罰金貨幣單位
    已改為新臺幣，乃增訂刑法施行法第1 條之1 規定，將刑法
    分則編各罪所定罰金之貨幣單位亦配合修正為新臺幣，並為
    使刑法分則編各罪所定罰金之最高數額與修正前趨於一致，
    將罰金數額提高為30倍（但72年6 月26日至94年1 月7 日新
    增或修正之條文，就其所定數額提高為3 倍），就刑法第33
    9 條第1 項規定而言，其罰金部分法定刑度已變更為「新臺
    幣三萬元以下，新臺幣一千元以上」，經比較前後規定之刑
    度，應以修正前之規定對被告較為有利。
  (二)新修正刑法第28條關於成立共同正犯之標準，將原來共同正
    犯之共同「實施」犯罪，改為共同「實行」犯罪，剔除完全
    未參與犯罪相關行為實行之陰謀共同正犯及預備共同正犯，
    新修正共同正犯之可罰性要件，範圍業已限縮，乃屬行為可
    罰性要件之變更，自應比較新舊法。惟被告無論依刑法修正
    前後規定，均構成共同正犯，故此部分修正，對被告而言，
    尚無有利或不利可言。
  (三)刑法第56條於修正時，業經刪除，此雖非直接關乎犯罪構成
    要件之變更，然屬刑罰之重大更迭，對行為人之論罪科刑已
    有變易，並影響法院對行為人刑罰裁判之法律效果，故為法
    律變更之一種，仍應比較新舊法。查本件被告2 次犯行，時
    間緊接，且係觸犯相同罪名，依刑法修正後規定，應評價為
    數罪，故於科刑上，自以修正前刑法規定較屬有利。
  (四)新修正同法第47條規定：「受徒刑之執行完畢，或一部之執
    行而赦免後，五年以內故意再犯有期徒刑以上之罪者，為累
    犯，加重本刑至二分之一。第九十八條第二項關於因強制工
    作而免其刑之執行者，於受強制工作處分之執行完畢或一部
    之執行而免除後，五年以內故意再犯有期徒刑以上之罪者，
    以累犯論。」其修正前係規定：「受有期徒刑之執行完畢，
    或受無期徒刑或有期徒刑一部之執行而赦免後，五年以內再
    犯有期徒刑以上之罪者，為累犯，加重本刑至二分之一。」
    惟被告不論依該條修正前後，均構成累犯，故此修正對被告
    而言，並無有利或不利可言。
  (五)刑法第41條第1 項前段修正前係規定：「犯最重本刑為五年
    以下有期徒刑以下之刑之罪，而受六個月以下有期徒刑或拘
    役之宣告，因身體、教育、職業、家庭之關係或其他正當事
    由，執行顯有困難者，得以一元以上三元以下折算一日，易
    科罰金。」復依修正前罰金罰鍰提高標準條例第2 條前段（
    現已刪除）規定，就其原定數額提高為100 倍折算1 日，則
    依修正前之易科罰金折算標準，應以銀元300 元折算1 日，
    經折算為新臺幣後，應係以新臺幣900 元折算為1 日。新修
    正刑法第41條第1 項前段則規定：「犯最重本刑為五年以下
    有期徒刑以下之刑之罪，而受六個月以下有期徒刑或拘役之
    宣告者，得以新臺幣一千元、二千元或三千元折算一日，易
    科罰金。」比較此部分修正，以修正前規定有利於被告。
  (六)綜合比較結果，以修正前規定對被告有利，自應整體適用該
    修正前相關規定。
四、核被告所為，係犯刑法第214 條使公務員登載不實文書罪。
    其與同案被告甲○○、陳偉華、「阿猜」等人間，就本件犯
    行顯有犯意聯絡，並各有行為分擔，應依修正前同法第28條
    規定，論以共同正犯。又其先後2 次犯行，時間緊接，所犯
    罪名相同，依修正前刑法通說所見，其顯係出於概括犯意所
    為，為連續犯，應依修正前同法第56條規定，以一罪論，並
    加重其刑。本院審酌被告犯行造成我國戶政機關對於戶籍及
    身分管理之正確性暨警察機關核發外僑居留證及對於外國人
    在我國管制之正確性等危害程度、其素行、智識程度、犯罪
    動機、目的、手段、犯後坦承犯行等一切情狀，茲量處如主
    文所示之刑。按中華民國九十六年罪犯減刑條例業於96年7
    月4 日公布，自96年7 月16日起施行。查本件被告犯罪時間
    係在96年4 月24日前，合於上開減刑條例第2 條第1 項第3
    款規定，且非同條例第3 條所定不得減刑之罪，是併依上開
    減刑條例規定，減其二分之一之刑，暨諭知易科罰金之折算
    標準。
五、陳偉華與被告共犯前開之罪乙節，業經被告於本院審理時供
    明在卷，此部分應由檢察官依法究處，附此敘明。
據上論斷，應依刑事訴訟法第273 條之1 第1 項、第299 條第1
項前段，刑法第2 條第1 項前段、修正前第28條、修正前第56條
、第214 條、修正前第47條、修正前第41條第1 項前段，刑法施
行法第1 條之1 ，修正罰金罰鍰提高標準條例第2 條，中華民國
九十六年罪犯減刑條例第2 條第1 項第3 款、第7 條、第9 條，
判決如主文。
本案經檢察官馬凱蕙到庭執行職務。
中　　華　　民　　國　　96　　年　　8 　　月　　22　　日
                  刑事第十四庭  法　官  朱敏賢
以上正本證明與原本無異。
如不服本判決，應於送達後10日內，向本院提出上訴狀。
                                書記官  郭勝華
中　　華　　民　　國　　96　　年　　8 　　月　　22　　日
附錄本案論罪科刑法條全文
刑法第214 條
明知為不實之事項，而使公務員登載於職務上所掌之公文書，足
以生損害於公眾或他人者，處三年以下有期徒刑、拘役或五百元
以下罰金。
